---
title: "R Notebook"
output: html_notebook
---


###### TM 2

```{r}
library(readr)
library(dplyr)

setwd("C:/Users/Nabila Mumtaz/OneDrive/Documents/Komstat/M2")
data <- read_csv("Life Expectancy Data.csv", show_col_types = FALSE)

print(names(data))

#missvall
missing_values <- sapply(data, function(x) sum(is.na(x)))

missing_values


missing_values <- sapply(data, function(x) sum(is.na(x)))


cols_with_missing_values <- names(missing_values[missing_values > 0])

#histogram
for(col in cols_with_missing_values) {
  # Plot histogram dengan warna pink
  hist(data[[col]], main = paste("Histogram of", col), xlab = col, col = "pink")
}

#imputasi
library(dplyr)

data <- data %>% 
  mutate(GDP = ifelse(is.na(GDP), median(GDP, na.rm = TRUE), GDP))


data <- data %>% 
  mutate(Population = ifelse(is.na(Population), median(Population, na.rm = TRUE), Population))

# print
data_2015 <- data %>%
  filter(Year == 2015) %>%
  group_by(Status) %>%
  summarise(Count = n_distinct(Country))

# Menampilkan hasil
print(data_2015)

#mean,median, max
library(readr)
library(dplyr)

indonesia_life_expectancy_stats <- data %>%
  filter(Country == "Indonesia") %>%
  group_by(Year) %>%
  summarise(
    Mean = mean(`Life expectancy`, na.rm = TRUE),
    Median = median(`Life expectancy`, na.rm = TRUE),
    Min = min(`Life expectancy`, na.rm = TRUE),
    Max = max(`Life expectancy`, na.rm = TRUE)
  )

print(indonesia_life_expectancy_stats)




library(readr)
library(dplyr)

gdp_stats_2010 <- data %>%
  filter(Year == 2010) %>%
  group_by(Status) %>%
  summarise(
    Mean = mean(GDP, na.rm = TRUE),
    Median = median(GDP, na.rm = TRUE),
    Min = min(GDP, na.rm = TRUE),
    Max = max(GDP, na.rm = TRUE)
  )

print(gdp_stats_2010)
```

###### TM2-Regresi
```{r}
setwd("C:/Users/Nabila Mumtaz/OneDrive/Documents/Komstat/M2")

data <- read_csv("regresi.csv")

head(data)

# Buat vektor Y
Y <- data$Y 
print(Y)

#Buat Matrix
X <- cbind(Intercept = 1, X1 = data$X1, X2 = data$X2, X3 = data$X3, X4 = data$X4)

X <- as.matrix(X)

print(X)

# Hitung (X^T*X)^-1X^T*Y
betas <- solve(t(X) %*% X) %*% t(X) %*% Y
print(betas)
```

##### TM 3
```{r}
# Tampilkan data
data("mtcars") 
 ?mtcars 
 head(mtcars) 
 tail(mtcars)
 str(mtcars)
 
 ###### Sorting
 mySort <- function(x) {
  for (i in 1:(length(x) - 1)) {
    for (j in (i + 1):length(x)) {
      if (x[i] > x[j]) {
        temp <- x[i]
        x[i] <- x[j]
        x[j] <- temp
      }
    }
  }
  return(x)
}

sorted_wt <- mySort(mtcars$wt)

print(paste("Sort:", toString(sorted_wt)))


######Median
myMedian <- function(x) {
  sorted_x <- mySort(x)
  n <- length(sorted_x)
  if (n %% 2 == 0) {
    return((sorted_x[n / 2] + sorted_x[n / 2 + 1]) / 2)
  } else {
    return(sorted_x[(n + 1) / 2])
  }
}


median_wt <- myMedian(mtcars$wt)

print(paste("Median:", median_wt))


##### Variansi
hitungVariansi <- function(x) {
  n <- length(x)
  total <- 0
  for (nilai in x) {
    total <- total + nilai
  }
  rataRata <- total / n

  jumlahKuadrat <- 0
  for (nilai in x) {
    jumlahKuadrat <- jumlahKuadrat + (nilai - rataRata)^2
  }
  
  variansi <- jumlahKuadrat / (n - 1)
  return(variansi)
}


variansi_wt <- hitungVariansi(mtcars$wt)

print(paste("Variansi:", variansi_wt))



# Deviasi
hitungSD <- function(x) {
  variansi <- hitungVariansi(x)
  deviasiStandar <- sqrt(variansi)
  return(deviasiStandar)
}

sd_wt <- hitungSD(mtcars$wt)

print(paste("Standar Deviasi :", sd_wt))

```

####### PRAKTIKUM 4
## 1. Lakukan generate data dari distribusi Geometrik dan Weibull dengan metode transformasi invers. Jelaskan algoritma dan tunjukkan cara mendapatkan X dengan metode transformasi invers. Diketahui CDF:

## •Distribusi Geometrik dengan parameter probabilitas p memiliki CDF:

$$
F(x) = 1 - (1-p)^{x+1}
$$

## Untuk mendapatkan nilai x dari distribusi Geometrik menggunakan metode transformasi invers, kita gunakan langkah-langkah berikut:

$$
u = 1 - (1-p)^{x+1}
$$ $$
(1-p)^{x+1} = 1 - u
$$ $$
x+1 = \frac{\log(1-u)}{\log(1-p)}
$$ $$
x = \left(\frac{\log(1-u)}{\log(1-p)}\right) - 1
$$ \ 

## •Distribusi Weibull dengan parameter bentuk alpha dan skala beta memiliki CDF:

$$
F(x) = 1 - e^{-\left(\frac{x}{\beta}\right)^\alpha}
$$

## Untuk mendapatkan nilai x dari distribusi Weibull menggunakan metode transformasi invers, kita gunakan langkah-langkah berikut:

$$
u = 1 - e^{-\left(\frac{x}{\beta}\right)^\alpha}
$$ $$
e^{-\left(\frac{x}{\beta}\right)^\alpha} = 1 - u
$$ $$
\left(\frac{x}{\beta}\right)^\alpha = -\ln(1-u)
$$ $$
\frac{x}{\beta} = \left(-\ln(1-u)\right)^{\frac{1}{\alpha}}
$$ $$
x = \beta \cdot \left(-\ln(1-u)\right)^{\frac{1}{\alpha}}
$$ 


## 2.Lakukan generate data dari fungsi bawaan di R (rgeom dan rweibull)

## Generating Data with rgeom

```{r}

# Membuat seed untuk hasil yang bisa diulang
set.seed(100)

# Menetapkan jumlah sampel dan probabilitas
n <- 1000
p <- 0.2

# Membangkitkan bilangan acak seragam
u <- runif(n, 0, 1)

# Menampilkan 6 bilangan acak seragam pertama
head(u)

# Menghitung distribusi Geometrik secara manual
x <- (log(1-u) / log(1-p)) - 1

# Menggunakan fungsi bawaan untuk distribusi Geometrik
x1 <- rgeom(n, p)

# Menampilkan 6 hasil hitungan manual pertama
head(x)

# Menampilkan 6 hasil fungsi bawaan pertama
head(x1)



```

## Generating Data with rweibull

```{r}
# Menetapkan seed untuk konsistensi hasil
set.seed(100)

#  Membuat Parameter distribusi Weibull dan jumlah sampel
n <- 1000
alpha <- 1
beta <- 2

# Membangkitkan bilangan acak seragam
v <- runif(n, 0, 1)

# Menampilkan 6 bilangan acak seragam pertama
head(v)

# Menghitung distribusi Weibull secara manual dengan transformasi invers
z <- beta * (-log(1-u))^(1/alpha)

# Menggunakan fungsi bawaan R untuk distribusi Weibull
z1 <- rweibull(n, shape = alpha, scale = beta)

# Menampilkan 6 hasil perhitungan manual pertama
head(z)

# Menampilkan 6 hasil fungsi bawaan R pertama
head(z1)

```

## 3. Buat visualisasi dalam bentuk histogram data hasil bangkitan dari kedua cara tersebut. Jelaskan insight yang didapatkan.

## Histogram for Geometric Distribution

```{r}
# Histogram untuk data distribusi Geometrik dari metode transformasi invers
hist(x, col = "blue4", main= "Histogram Geometrik", xlab = "Metode ITM")

# Histogram untuk data distribusi Geometrik dari fungsi bawaan R
hist(x1, col= "red", main= "Histogram Geometrik", xlab= "Fungsi rgeom")

```

## Histogram for Geometric Distribution

```{r}
# Membuat histogram dari data yang dihasilkan dengan metode transformasi invers
hist(z, col = "pink", main= "Histogram Weibull", xlab = "metode itm")

# Membuat histogram dari data yang dihasilkan dengan fungsi bawaan R
hist(z1, col= "orange", main= "Histogram Weibull", xlab= "fungsi rweibull")

```


## Untuk Distribusi Geometrik:

### Histogram biru adalah hasil distribusi Geometrik dari metode ITM menunjukkan bahwa data terkonsentrasi di nilai-nilai rendah dan frekuensi menurun secara eksponensial saat nilai x bertambah.

### Histogram merah adalah hasil dari fungsi bawaan R. Bentuknya sangat mirip dengan histogram biru, yang artinya kedua metode tersebut memberikan hasil yang konsisten. Hal ini menunjukkan bahwa metode ITM berhasil mereplikasi distribusi yang dihasilkan oleh fungsi bawaan R dengan baik

## Untuk Distribusi Weibull:

### Histogram pink  menunjukkan data dari ITM untuk distribusi Weibull. Data menyebar dan menurun seiring dengan meningkatnya nilai, yang sesuai dengan ekspektasi distribusi Weibull, di mana kejadian seringkali terjadi dalam rentang waktu tertentu.

### Histogram oranye adalah hasil dari fungsi bawaan R dan terlihat serupa dengan histogram dari ITM, yang menunjukkan bahwa metode ITM secara akurat menghasilkan sampel dari distribusi Weibull.

## Insight yang Dapat Diambil:

### Dari kedua distribusi, baik Geometrik maupun Weibull, histogram menunjukkan bahwa hasil yang kita dapatkan dari metode manual(ITM) tidak berbeda jauh dengan hasil dari fungsi bawaan R. 

### Konsistensi tersebut memberikan kita keyakinan untuk menggunakan metode transformasi invers dalam situasi di mana kita mungkin perlu menyesuaikan proses atau tidak memiliki akses ke fungsi bawaan.





```{r}
# Menetapkan seed untuk konsistensi hasil
set.seed(100)

# Parameter distribusi dan jumlah sampel
n <- 5000
alpha <- 1
beta <- 2

# Membangkitkan bilangan acak seragam
u <- runif(n, 0, 1)

# Menghitung distribusi eksponensial secara manual dengan transformasi invers
x_manual <- beta * (-log(1 - u))

# Menggunakan fungsi bawaan R untuk distribusi eksponensial
# rweibull dengan alpha = 1 sama dengan distribusi eksponensial
x_builtin <- rexp(n, rate = 1/beta)

# Membuat histogram dari data yang dihasilkan dengan metode transformasi invers
hist(x_manual, col = 'pink', main = 'Histogram dari Transformasi Invers',
     xlab = 'Data', ylab = 'Frekuensi', breaks = 50)

# Membuat histogram dari data yang dihasilkan dengan fungsi bawaan R
hist(x_builtin, col = 'lightblue', main = 'Histogram dari Fungsi Bawaan R',
     xlab = 'Data', ylab = 'Frekuensi', breaks = 50)

# Menampilkan 6 hasil perhitungan manual pertama dan dari fungsi bawaan
head(x_manual)
head(x_builtin)

```



####### Praktikum 5
## Nomor 1

Misalkan \(X\) variabel random yang berdistribusi diskrit dengan pmf sebagai berikut

$$
f_X(x) = \begin{cases}
0.20, & \text{jika } x = -2 \\
0.15, & \text{jika } x = -1 \\
0.20, & \text{jika } x = 0 \\
0.35, & \text{jika } x = 1 \\
0.10, & \text{jika } x = 2 \\
0, & \text{lainnya}
\end{cases}
$$

dan diketahui CDF sebagai berikut

$$
F_X(x) = \begin{cases}
0, & \text{jika } x < -2 \\
0.20, & \text{jika } -2 \leq x < -1 \\
0.35, & \text{jika } -1 \leq x < 0 \\
0.55, & \text{jika } 0 \leq x < 1 \\
0.90, & \text{jika } 1 \leq x < 2 \\
1, & \text{jika } x \geq 2
\end{cases}
$$

Lakukan simulasi untuk mendapatkan 100 bilangan acak dengan \textit{inverse transform method} (gunakan perulangan dan percabangan). Buat histogram dari data tersebut.



```{r}
# Buat Fungsi
fungsi <- function(n) {
  hasil <- numeric(n)
  for (i in 1:n) {
    u <- runif(1)
    if (u <= 0.20) {hasil[i] <- -2
    } else if (u <= 0.35) {hasil[i] <- -1
    } else if (u <= 0.55) {hasil[i] <- 0
    } else if (u <= 0.90) {hasil[i] <- 1
    } else {hasil[i] <- 2
    }
  }
  return(hasil)
}

# Pengaturan Seed
set.seed(10)

# Simulasi
hasil_simulasi <- fungsi(100)

# Pengembalian Hasil
hasil_simulasi

# Visualisasi Histogram
hist(hasil_simulasi, main = "Histogram Simulasi Variabel Acak Diskrit", xlab = "Nilai", ylab = "Frekuensi")

```

### Interpretasi :

Dari histogram, dapat dilihat pola frekuensi nilai-nilai variabel acak X. Nilai 0 dan 1 muncul paling sering, sesuai dengan peluang tertinggi. Meskipun peluang untuk nilai -2 dan -1 juga tidak kecil, namun keduanya muncul lebih jarang. Nilai 2, yang memiliki peluang terkecil, juga terlihat di histogram. Dengan hanya 1000 percobaan, simulasi ini sudah cukup bagus dalam menjelaskan distribusi yang diharapkan dari variabel acak X.


## Nomor 2

\textit{Generate} sampel acak dari distribusi \textit{Bernoulli} \( (p = 0.5) \) dengan metode \textit{ITM}, lalu buat histogramnya dan bandingkan dengan data dari fungsi \textit{rbinom()}.

$$
F_X(x) = \begin{cases}
0, & \text{jika } x < 0 \\
1 - p, & \text{jika } 0 \leq x < 1 \\
1, & \text{jika } x \geq 1
\end{cases}
$$


```{r}
#Menetapkan Seed
set.seed(100) 

# Menetapkan nilai 
n <- 100 

p <- 0.5 

y <- runif(n, min=0, max=1) # 

# Fungsi Bernoulli
get_xbernoulli <- function(data, p) { # #FungsiBernoulli
  result <- numeric(length(data))
  for (i in seq_along(data)) {
    if (data[i] < p) {
      result[i] <- 0
    } else {
      result[i] <- 1
    }
  }
  return(result)
}

# Hasil Bernoulli dengan Fungsi Sendiri(ITM)
result <- get_xbernoulli(y, p) 

# Hasil Bernoulli dengan Fungsi rbinom
y2 <- rbinom(n, size=1, prob=p) 

# Visualisasi Histogram ITM
par(mfrow=c(1,2))
hist(result, col = 'pink', main = "ITM", xlab = "Nilai X", ylab = "Frekuensi")

# Visualisasi Histogram Fungsi rbinom
hist(y2, col = 'red', main = "Fungsi rbinom", xlab = "Nilai X", ylab = "Frekuensi") #VisualisasiHistogramFungsiRbinom

```

### Interpretasi:

Dari histogram diatas dapat diketahui bahwa kedua metode yang digunakan dalam menghasilkan variabel acak Bernoulli yang memberikan hasil yang serupa. Hal ini menunjukkan bahwa kedua metode tersebut efektif dalam menghasilkan sampel sesuai dengan probabilitas yang telah ditetapkan. Kesamaan hasil antara kedua metode juga menunjukkan bahwa baik menggunakan metode inverse transformasi Monte Carlo (ITM)  maupun fungsi bawaan `rbinom()` menghasilkan sampel yang valid.

## Nomor 3

\textit{Generate} sampel acak dari distribusi \textit{Geometrik} \( (p = 0.75) \) dengan metode \textit{ITM} (Inverse Transform Method), lalu buat histogramnya dan bandingkan dengan data dari fungsi \textit{rgeom()}.

$$
F_X(x) = 1 - (1 - p)^{x+1}, \text{ untuk } x = 0, 1, 2, \ldots
$$

Catatan: gunakan code yang sudah dikerjakan pada percobaan sebelumnya dan tambahkan fungsi \textit{ceiling()}. Apakah ada perubahan?




```{r}
# Pengaturan Seed
set.seed(100)

# Menetapkan nilai
n <- 1000 
p <- 0.75 

# Generate Data dengan Metode Inverse Transformasi dan ceiling
u <- runif(n, min = 0, max = 1)

x <- (log(1 - u) / log(1 - p)) - 1

x_ceiling <- ceiling(x) 

# Generate Data dengan Fungsi rgeom
x_geom <- rgeom(n, prob = p) 

# Visualisasi Histogram ITM + ceiling
par(mfrow = c(1, 2))
hist(x_ceiling, main = "Histogram dari ITM + ceiling", xlab = "x_itm + ceiling", col = 'pink', breaks = max(x_ceiling) + 1)

# Visualisasi Histogram Fungsi rgeom
hist(x_geom, main = "Histogram dari rgeom", xlab = "x_geom", col = 'red', breaks = max(x_geom) + 1) 

```


### Soal No 2

```{r}

# Data yang diberikan
ambient_temperature <- c(23820, 24120, 23434, 23993, 23375, 23233, 24162, 23667,
                         24056, 22786, 23785, 22987, 23799, 23661, 23852)
temperature <- c(54749, 23323, 58775, 25854, 68297, 37481, 49542, 34101,
                 33901, 29242, 39506, 43004, 53226, 54467, 57549)
pressure <- c(225066, 100331, 230863, 10616, 277502, 148314, 197562, 138537,
              137969, 117410, 164442, 181044, 222179, 227010, 232496)

# Fungsi untuk menghitung mean
calculate_mean <- function(v) {
  sum(v) / length(v)
}

# Fungsi untuk menghitung standar deviasi
calculate_sd <- function(v) {
  n <- length(v)
  mean_v <- calculate_mean(v)
  sqrt(sum((v - mean_v)^2) / (n - 1))
}

# Fungsi untuk menghitung korelasi
calculate_correlation <- function(x, y) {
  n <- length(x)
  mean_x <- calculate_mean(x)
  mean_y <- calculate_mean(y)
  sd_x <- calculate_sd(x)
  sd_y <- calculate_sd(y)
  
  sum(((x - mean_x) * (y - mean_y))) / ((n - 1) * sd_x * sd_y)
}

# Menghitung korelasi antar variabel
correlation_pressure_ambient <- calculate_correlation(ambient_temperature, pressure)
correlation_pressure_temperature <- calculate_correlation(temperature, pressure)

# Mencetak hasil korelasi
cat("Korelasi antara Ambient Temperature dan Pressure:", correlation_pressure_ambient, "\n")
cat("Korelasi antara Temperature dan Pressure:", correlation_pressure_temperature, "\n")

# Menghitung estimasi parameter model regresi
# Membuat matriks desain X dengan kolom pertama semua 1 untuk intercept
X <- cbind(1, ambient_temperature, temperature)
y <- pressure

# Menghitung (X'X)^(-1)
XtX_inverse <- solve(t(X) %*% X)

# Menghitung (X'X)^(-1)(X'y)
beta_hat <- XtX_inverse %*% t(X) %*% y

# Mencetak estimasi parameter
cat("Estimasi parameter model regresi (beta_hat):", "\n")
print(beta_hat)

```


### Soal no 2
```{r}
# Data yang diberikan
ambient_temperature <- c(23820, 24120, 23434, 23993, 23375, 23233, 24162, 23667,
                         24056, 22786, 23785, 22987, 23799, 23661, 23852)
temperature <- c(54749, 23323, 58775, 25854, 68297, 37481, 49542, 34101,
                 33901, 29242, 39506, 43004, 53226, 54467, 57549)
pressure <- c(225066, 100331, 230863, 10616, 277502, 148314, 197562, 138537,
              137969, 117410, 164442, 181044, 222179, 227010, 232496)

# Fungsi untuk menghitung korelasi berdasarkan formula yang diberikan
calculate_correlation <- function(x, y) {
  n <- length(x)
  mean_x <- mean(x)
  mean_y <- mean(y)
  std_x <- sd(x)
  std_y <- sd(y)
  correlation <- sum((x - mean_x) * (y - mean_y)) / ((n - 1) * std_x * std_y)
  return(correlation)
}

# Menghitung korelasi antara Ambient Temperature dan Pressure
cor_ambient_pressure <- calculate_correlation(data$Ambient_Temperature, data$Pressure)

# Menghitung korelasi antara Temperature dan Pressure
cor_temperature_pressure <- calculate_correlation(data$Temperature, data$Pressure)
# Menghitung korelasi antar variabel
correlation_pressure_ambient <- calculate_correlation(ambient_temperature, pressure)
correlation_pressure_temperature <- calculate_correlation(temperature, pressure)

# Mencetak hasil korelasi
cat("Korelasi antara Ambient Temperature dan Pressure:", correlation_pressure_ambient, "\n")
cat("Korelasi antara Temperature dan Pressure:", correlation_pressure_temperature, "\n")

# Menghitung estimasi parameter model regresi
# Membuat matriks desain X dengan kolom pertama semua 1 untuk intercept
X <- cbind(1, ambient_temperature, temperature)
y <- pressure

# Menghitung (X'X)^(-1)
XtX_inverse <- solve(t(X) %*% X)

# Menghitung (X'X)^(-1)(X'y)
beta_hat <- XtX_inverse %*% t(X) %*% y

# Mencetak estimasi parameter
cat("Estimasi parameter model regresi (beta_hat):", "\n")
print(beta_hat)

```

###### Soal NO 1

```{r}
# Fungsi untuk menghasilkan deret Fibonacci
generate_fibonacci <- function(n) {
  # Inisialisasi dua angka pertama
  fib <- numeric(n)
  fib[1] <- 0
  fib[2] <- 1
  
  for (i in 3:n) {
    fib[i] <- fib[i - 1] + fib[i - 2]
  }
  
  return(fib)
}

# Menampilkan deret Fibonacci hingga 34
fib_sequence <- generate_fibonacci(10)  # Menggunakan 10 karena 34 adalah elemen ke-10 dalam deret
print(fib_sequence)

```

#### Soal No 3

```{r}
# Menetapkan seed untuk konsistensi hasil
set.seed(100)

# Parameter distribusi dan jumlah sampel
n <- 5000
alpha <- 1
beta <- 2

# Membangkitkan bilangan acak seragam
u <- runif(n, 0, 1)

# Transformasi invers untuk mendapatkan observasi dari distribusi eksponensial
x_transform <- beta * (-log(1 - u))^(1 / alpha)

# Menampilkan 6 bilangan acak hasil transformasi pertama
head(x_transform)

```

